【裁判字號】    98,抗,470
【裁判日期】    980416
【裁判案由】    假處分
【裁判全文】
臺灣高等法院民事裁定                   98年度抗字第470號
抗  告  人  華山產物保險股份有限公司
法定代理人  清理人財團法人保險事業發展中心
            代表人賴清祺
上列抗告人因與相對人永和商業開發股份有限公司間拍賣抵押物
事件，對於中華民國98年2月19日臺灣臺北地方法院98年度裁全
字第1297號所為裁定，提起抗告，本院裁定如下：
    主  文
原裁定廢棄，應由臺灣臺北地方法院更為裁定。
    理  由
一、按「保險業經主管機關勒令停業進行清理時，第三人對該保
    險業之債權，除依訴訟程序確定其權利者外，非依前條第一
    項規定之清理程序，不得行使。」、「保險業受接管或被勒
    令停業清理時，不適用公司法有關臨時管理人或檢查人之規
    定，除依本法規定聲請之重整外，其他重整、破產、和解之
    聲請及強制執行程序當然停止。」保險法第149條之10第1項
    、第149條第7項分別定有明文。
二、本件抗告人辯稱伊遭行政院金融監督管理委員會保險局於民
    國98年1月17日勒令停業，並委託清理人即財團法人保險事
    業發展中心進行清理程序。又相對人交付支票時，其票據債
    權即已成立，清理人自有依法收取債權之責任與義務；且清
    理人進行清理後，財產保險安定基金將依保險法第143條之3
    第1項第3款規定代保險業墊付要保人、被保險人及受益人依
    有效契約所得為之請求，故縱使伊公司遭勒令停業清理，對
    相對人之保險契約亦未產生危害。況依保險法第149條第7項
    之規定，保險業被勒令停業清理時，其強制執行程序（含保
    全程序--見本院卷第6頁所附之最高法院91年度台抗字第261
    號裁定參照）當然停止，則本件無從為假處分之執行，原法
    院遽於98年2月10日以98年度裁全字第1297號裁定准相對人
    所為假處分之聲請，顯有不當，為此提起抗告，求予廢棄原
    裁定等語。經查：
    (一)財團法人保險事業發展中心經行政院金融監督管理委員會
      於98年1月17日以金管保一字第09802500573號函指定，擔
      任抗告人之清理人，並自98年1月17日上午8時30分起，抗
      告人之原有股東會、董事及監察人之職務即行停止，且其
      業務及財產之管理處分移交予清理人即財團法人保險事業
      發展中心掌理。
    (二)雖抗告人自行政院金融監督管理委員會為勒令停業之清理
      處分發布後，即停止承作所有新業務，但有關保護服務事
      項仍照常辦理，此有清理人財團法人保險事業發展中心98
      年1月17日保清(二)字第0001號公告可考（見原法院卷第19
      頁之公告）。又相對人主張伊前與抗告人簽訂「商業火災
      保險單」之保險契約（下稱系爭保險契約），約定保險期
      間係自97年11月10日起至98年11月10止（見原法院卷第5
      頁至第15頁之保險單），並簽發自97年11月30日起至98
      年7月31日止，票據號碼為BM0000000至BM0000000連號，
      每紙票據面額均為新台幣4萬2,500元，且分別於每月月底
      到期之支票共9紙，交付予抗告人，其中3紙支票已兌現，
      剩餘6紙支票（下稱系爭6紙支票）尚未到期。詎抗告人業
      遭勒令停業，則伊就系爭保險契約之權利產生危害，而無
      繼續保險之必要，伊業已通知抗告人終止系爭保險契約，
      並請求抗告人返還系爭6紙支票，惟抗告人迄未予以回應
      ，為防止抗告人提示兌現系爭6紙支票或轉讓第三人，爰
      聲請原法院就系爭支票於伊供擔保後，為禁止抗告人就系
      爭6紙支票為付款提示及轉讓第三人之假處分裁定。
    (三)準此，相對人係對已經主管機關勒令停業進行清理之抗告
      人，行使保全非依訴訟程序確定之權利，核係第三人對於
      該保險業即抗告人之債權，應無疑義。揆諸首揭規定，相
      對人應不得行使上開債權；況抗告人既已被勒令停業清理
      ，除依保險法規定聲請之重整外，其強制執行程序當然停
      止，已無從為假處分之執行。從而，原法院准予抗告人為
      假處分之聲請，自有未洽。抗告意旨指摘原裁定不當，聲
      明廢棄，為有理由，爰予以廢棄發回原法院，另為適當之
      裁定。
三、據上論結，本件抗告為有理由，爰裁定如主文。
中    華    民    國    98    年    4     月    16    日
                  民事第七庭
                        審判長法  官  鄭三源
                              法  官  邱  琦
                              法  官  王聖惠
正本係照原本作成。
不得再抗告。
中    華    民    國    98    年    4     月    16    日
                              書記官  陳樂觀


司法院資訊處製作；財團法人民間司法改革基金會備份。
